臺灣臺北地方法院刑事判決　　　　　　　 96年度訴字第155號
公　訴　人　臺灣臺北地方法院檢察署檢察官
被　　　告　丙○○
指定辯護人　本院公設辯護人甲○○
上列被告因公共危險案件，經檢察官提起公訴（95年度偵字第26
790號），本院判決如下：
    主  文
丙○○放火燒燬現未有人所在之他人所有建築物，處有期徒刑參
年貳月，扣案打火機貳只，均沒收；又放火燒燬現未有人所在之
他人所有建築物，處有期徒刑參年肆月，扣案打火機貳只，均沒
收；又放火燒燬現未有人所在之他人所有建築物，處有期徒刑參
年貳月，扣案打火機貳只，均沒收。應執行有期徒刑肆年，扣案
打火機貳只，均沒收。
    事  實
一、丙○○因變賣祖產分配糾紛心情煩躁，竟基於燒毀他人所有
    建築物之犯意，於民國95年10月21日6時許，在非自己所有
    而現無人居住之位於臺北縣新店市○○街12巷3號警察機關
    磚造地上1層宿舍建築物中，臥室彈簧床置放處及後院西側
    雜物堆放處等地點，使用打火機2只點燃該處之舊報紙，放
    火使之延燒，造成該屋之南側屋頂、3處隔間之屋頂均僅剩
    碳化之木料支架，磚瓦多已掉落，兩旁窗戶有龜裂之情形，
    北側外牆之後門明顯燃燒變色、變形，內部浴廁靠南側之木
    板燒失及碳化，壁面混凝土層明顯燻黑及剝落、臥室天花板
    木料支撐有嚴重碳化、燒失、燒斷等現象，彈簧床亦僅剩骨
    架，後院壁面混凝土層亦因受燒而露出內部磚牆，有明顯白
    化跡象，達喪失其主要效用之程度而燒燬之。
二、丙○○又另基於燒毀他人所有建築物之犯意，於95年10月23
    日4時許，在非自己所有而現無人居住之位於臺北縣新店市
    ○○街8巷4號警察機關混泥土磚造、木質橫樑、鐵皮屋頂之
    宿舍建築物中，使用相同打火機點燃該處之舊報紙，放火使
    之延燒後隨即離開該處，但因火勢過小，雖延及房屋內部家
    具及床墊，然僅有悶燒之現象，經附近居民發現後報警，由
    臺北縣政府消防局新店分隊到場迅速撲滅之。惟丙○○復接
    續於95年10月24日1時許在同一地點之西側和室房內，以打
    火機點燃該處之舊報紙，放火使之延燒，造成該屋之上方木
    質橫樑、鐵皮屋頂受熱碳化、燒失及變色，和室房內架高之
    木質地板均已嚴重碳化、燒失，內部混凝土壁面亦嚴重受熱
    泛白，達喪失其主要效用之程度而燒燬之。
三、丙○○又另基於燒毀他人所有建築物之犯意，於95年11月2
    日1時許，在丁○○所有而現無人居住之位於臺北縣新店市
    ○○路182巷6弄1號混凝土磚造，瓦片屋頂地上1層建築物中
    之東北側通舖、東南側房間等處，以相同打火機點燃該處之
    廢棄紙張，放火使之延燒，造成該屋之通舖地板完全燃燒塌
    陷，牆面水泥明顯脫落，隔間牆木板完全燒失，屋頂樑柱明
    顯燒斷，其屋頂磚瓦均掉落地面，木樁受燒失、碳化剝裂痕
    跡嚴重，達喪失其主要效用之程度而燒燬之。嗣因臺北縣政
    府警察局新店分局以附近巷道內之監視器逐一過濾，發現丙
    ○○涉嫌重大，經通知其至警局說明，並查扣上開打火機2
    只後，始查獲上情。
四、案經臺北縣政府警察局新店分局報告臺灣臺北地方法院檢察
    署檢察官偵查起訴。
    理  由
一、按被告以外之人於審判外之言詞或書面陳述，除法律有規定
    者外，不得作為證據；被告以外之人於審判外之陳述，雖不
    符合同法第159條之1至第159條之4之規定，但經當事人於審
    判程序同意作為證據，法院審酌該言詞陳述或書面陳述作成
    時之情況，認為適當者，亦得為證據，當事人、代理人或辯
    護人於法院調查證據時，知有第159條第1項不得為證據之情
    形，而未於言詞辯論終結前聲明異議者，視為有前項之同意
    ，刑事訴訟法第159條第1項、第159條之4分別定有明文。查
    本判決下列所引用之各該被告以外之人於審判外之陳述（包
    括證人丁○○、紀秀坤）接受警方、調查局人員詢問時作成
    之筆錄，與臺北縣政府消防局95年11月7日北消調字第09500
    29801號函、95年11月24日北消調字第0950031391號函、96
    年3月22日北消調字第0960008600號函所附火災現場勘驗紀
    錄及原因研判部分之記載（見偵卷第18-19頁、第64-66頁、
    本院卷第24-25頁），皆屬傳聞證據，惟上開證人等所為陳
    述作成之筆錄，被告於本院準備程序時表示無意見而不予爭
    執，且迄至言詞辯論終結前亦未再聲明異議，本院審酌上開
    證據資料製作時之情況，尚無違法不當，亦認為以之作為證
    據應屬適當，故揆諸前開規定，爰逕依刑事訴訟法第159條
    之5規定，認前揭證據資料均例外有證據能力，合先敘明。
二、上述事實，已據被告丙○○於偵查、本院準備及審理程序時
    坦白承認，核與證人丁○○、紀秀坤所為之證述相符（見臺
    灣臺北地方法院檢察署95年度偵字第26790號卷，下稱偵卷
    ，第10-14頁），復有臺北縣政府消防局95年11月7日北消調
    字第0950029801號函、95年11月24日北消調字第0950031391
    號函、96年3月22日北消調字第0960008600號函所附火災原
    因調查報告書現場勘驗紀錄及原因研判欄中分別記載，95年
    10月21日6時54分在臺北縣新店市○○街12巷3號磚造地上1
    層宿舍建築物發生火災後，該屋之南側屋頂、3處隔間之屋
    頂均僅剩碳化之木料支架，磚瓦多已掉落，兩旁窗戶有龜裂
    之情形，北側外牆之後門明顯燃燒變色、變形，內部浴廁靠
    南側之木板燒失及碳化，壁面混凝土層明顯燻黑及剝落、臥
    室天花板木料支撐有嚴重碳化、燒失、燒斷等現象，彈簧床
    亦僅剩骨架，後院壁面混凝土層亦因受燒而露出內部磚牆，
    有明顯白化跡象；另於95年10月24日1時許在臺北縣新店市
    ○○街8巷4號混泥土磚造、木質橫樑、鐵皮屋頂之宿舍建築
    物發生火災後，該屋之上方木質橫樑、鐵皮屋頂受熱碳化、
    燒失及變色，和室房內架高之木質地板均已嚴重碳化、燒失
    ，內部混凝土壁面亦嚴重受熱泛白；又於95年11月2日1時許
    ，在臺北縣新店市○○路182巷6弄1號混凝土磚造，瓦片屋
    頂地上1層建築物發生火災後，該屋之通舖地板完全燃燒塌
    陷，牆面水泥明顯脫落，隔間牆木板完全燒失，屋頂樑柱明
    顯燒斷，其屋頂磚瓦均掉落地面，木樁受燒失、碳化剝裂痕
    跡嚴重等情可資佐證。而95年10月23日4時44分許在臺北縣
    新店市○○街6巷16號建築物發生火災，然該現場為一廢棄
    空屋，現場僅燃燒面積約1平方公尺之廢棄物，且燃燒程度
    極為輕微等情，亦有臺北縣消防局96年3月22日北消調字第
    096008600號函附卷可參（見本院卷第21頁），惟其中地址
    部分，業經證人即臺北縣政府消防局新店分隊對員乙○○於
    本院審理時證稱，臺北縣新店市○○街6巷16號房屋實際上
    是有人居住且未經燒毀之正常房屋，發生火災的地址應是臺
    北縣新店市○○街8巷4號，因為前者是報案人之住址，所以
    才會誤以為火災地點是在臺北縣新店市○○街6巷16號等語
    （見本院卷第91-92頁），是95年10月23日4時44分與翌日1
    時26分發生火警之地點（及起訴書之附表編號3、4）應為同
    一無誤。而證人乙○○復證稱，伊於96年4月23日到臺北縣
    新店市○○路182巷的火災現場附近去看，看來看去都只有1
    個建築物被燒燬，我在現場有向其他住戶詢問他們告訴我只
    有發生1次火災。我向勤務中心查詢的結果這兩次報案只差1
    分鐘，所以報案紀錄中的臺北縣新店市○○路182巷8號與同
    路182巷6弄1號應該是同一個位置等語（見本院卷第91頁）
    ，顯然起訴書附表編號4、5所載之事實亦係同一起火災。此
    外，並有火災現場照片38幀（同偵卷第24-31、75-80頁、本
    院卷第34-38頁）、監視錄影器翻拍照片24幀（見偵卷第
    45-57頁）附卷可參，及打火機2只扣案可證，故被告自白上
    開放火行為應與事實相符，而堪採信。本案事證明確，被告
    3次放火燒燬現未有人所在之他人所有建築物犯行，均堪以
    認定。
三、核被告所為，係犯3次刑法第174條第1項之放火燒燬現未有
    人所在之他人所有建築物罪。被告於95年10月24日在臺北縣
    新店市○○路8巷4號所為之放火行為（起訴書附表編號3）
    ，係因其95年10月23日在同一地點放火後未達其所欲造成之
    燒毀效果，而接續進行其放火行止，在被告主觀上，2個放
    火舉動不過為其犯罪行為之一部分，且該數舉動於同時同地
    或密切接近之時地實施，侵害同一之法益，各行為之獨立性
    極為薄弱，依一般社會健全觀念，在時間差距上，難以強行
    分開，在刑法評價上，亦以視為數個舉動之接續進行，合為
    包括之一行為予以評價，較為合理，是應論為包括一罪之接
    續犯（最高法院95年度台上字第133 1號判決參照）。而被
    告該次放火行為造成臺北縣新店市○○路8巷4號之上方木質
    橫樑、鐵皮屋頂受熱碳化、燒失及變色，和室房內架高之木
    質地板均已嚴重碳化、燒失，內部混凝土壁面亦嚴重受熱泛
    白等結果，顯然其房屋結構已受到重大破壞而不堪繼續使用
    ，達喪失其主要效用之程度，起訴書論罪欄以被告此部份之
    行為僅構成刑法第174條第5項之放火燒燬現未有人所在之他
    人所有建築物未遂罪云云，容有誤解，惟尚無庸變更起訴法
    條（最高法院72年度台上字第4800號判決要旨參照）。另起
    訴書附表雖列舉5次火災事實，然其論罪法條欄並未論以被
    告5次放火行為而起訴5罪，是該附表應僅係單純記載被告行
    為所造成之火災狀況，與檢察官起訴之罪數無關，併此敘明
    。被告所犯上開3罪，係各別出於獨立之放火犯意而為之，
    應分論併罰。爰審酌被告僅因細故，圖謀發洩情緒而一再放
    火，造成居住當地附近居民之危險及不安感，其對大眾之危
    害非淺，惟其素行尚佳，犯罪後尚能坦承犯行，態度良好，
    及其縱火燒燬之房屋業已廢棄多時，價值非鉅等一切情狀，
    量處如主文所示之刑，並定其應執行之刑。又被告於短短數
    日內為本案之3次放火行為，衡其所造成之危害甚巨及被告
    一再為相同犯行之行為態樣，本院認為被告並非具有情堪憫
    恕之情狀，即無依刑法第59條酌量減輕其刑之餘地，附此說
    明。
四、末查，扣案打火機2只，均為供被告犯罪所用之物，且屬被
    告所有，業據被告供承在卷，應依刑法第38條第1項第2款之
    規定，宣告沒收。
據上論斷，應依刑事訴訟法第299條第1項前段，刑法第174第1項
、第51條第5款、第38條第1項第2款，判決如主文。
本案經檢察官蕭方舟到庭執行職務。
中　　華　　民　　國　　96　　年　　5 　　月　　15　　日
                  刑事第十庭  審判長法  官  吳秋宏
                                    法  官  林春鈴
                                    法  官  林柏泓
如不服本判決，應於判決送達後10日內，向本院提出上訴狀。
以上正本證明與原本無異。
                                    書記官　柯貞如
中　　華　　民　　國　　96　　年　　5 　　月　　15　　日
中華民國刑法第一百七十四條
放火燒燬現非供人使用之他人所有住宅或現未有人所在之他人所
有建築物、礦坑、火車、電車或其他供水、陸、空公眾運輸之舟
、車、航空機者，處三年以上十年以下有期徒刑。
放火燒燬前項之自己所有物，致生公共危險者，處六月以上五年
以下有期徒刑。
失火燒燬第一項之物者，處六月以下有期徒刑、拘役或三百元以
下罰金。
失火燒燬前項之物，致生公共危險者，亦同。
第一項之未遂犯罰之。
